【裁判字號】    90,訴,2409
【裁判日期】    901108
【裁判案由】    殺人未遂等
【裁判全文】
臺灣高雄地方法院刑事判決                          九十年度訴字第二四九號
    公  訴  人  臺灣高雄地方法院檢察署檢察官
    被      告  丙○○
    指定辯護人  本院公設辯護人  丁○○
右列被告因殺人未遂等案件，經檢察官提起公訴（九十年度偵字第一六六四五號），
本院判決如左：
    主  文
丙○○違反法院依家庭暴力防治法第十三條所為之禁止實施家庭暴力行為之裁定，累
犯，處有期徒刑捌月。
扣案之檳榔刀壹把沒收。
    事  實
一、丙○○係甲○○、戊○○之子、乙○○之父，四人間具有家庭暴力防治法第三條
    第三款所定之家庭成員關係。其前因違反保護令及傷害尊親屬案件，分別經本院
    判處有期徒刑五月、六月確定，經裁定應執行有期徒刑七月，甫於八十九年十月
    七日執行完畢，仍不知悔改，明知其於九十年二月十二日經本院依家庭暴力防治
    法第十三條規定，以九十年度家護字第八十號民事通常保護令裁定令其不得對甲○○、戊○○、乙○○實施身體或精神上不法侵害之行為，及不得直接或間接騷
    擾，詎丙○○竟於九十年七月六日十七時三十分許，在高雄縣大樹鄉○○村○○
    路四十二號自宅，因不滿其女乙○○於房間內觀看電視及其母戊○○不讓其吃肉
    粽，竟基於違反保護令之犯意，以台語「幹妳娘」辱罵乙○○，並至其房間取出
    其所有之檳榔刀，作勢欲砍甲○○、戊○○，使甲○○、戊○○二人心生畏懼，
    致生危害安全，並違反前開民事通常保護令。
二、案經甲○○、戊○○訴由高雄縣警察局仁武分局報請台灣高雄地方法院檢察署檢
    察官偵查起訴。
    理  由
一、訊據被告丙○○矢口否認有右揭犯行，辯稱：伊當天並未以三字經罵乙○○，也
    沒有持刀要追甲○○、戊○○云云。惟查，被告於前揭時地，以台語「幹妳娘」
    辱罵乙○○、並持檳榔刀作勢欲砍甲○○、戊○○等情，業據告訴人甲○○、戊○○於警訊及本院審理時指述綦詳，並有扣案之檳榔刀一把可資佐證，又被告之
    女乙○○於警訊中亦陳稱遭被告以台語「幹妳娘」辱罵及祖父母甲○○、戊○○
    反鎖躲在房間，事後報警處理等情，按告訴人甲○○、戊○○為被告之父母，乙○○則為被告之女，與被告均屬骨肉至親，當無設詞誣陷被告之理，其等指述應
    屬可採，被告所辯，顯係卸責之詞，無足採信。而被告前經本院民事庭核發民事
    通常保護令，禁止對告訴人甲○○、戊○○、乙○○實施身體或精神上不法侵害
    之行為，及直接或間接對甲○○為騷擾行為，復有本院九十年度家護字第八十號
    民事通常保護令裁定影本附卷可稽，被告對告訴人甲○○、戊○○、乙○○實施
    精神上不法之侵害及直接騷擾之行為，其確有違反保護令之犯意甚明，事證明確
    ，被告犯行堪予認定。
二、按家庭成員間實施身體或精神上不法侵害之行為，即屬「家庭暴力」；又任何打
    擾、警告、嘲弄或辱罵他人之言語、動作或製造使人心生畏怖情境之行為，即屬
    「騷擾」，家庭暴力防治法第二條第一項、第三項分別定有明文。核被告所為係
    犯刑法第三百零五條之恐嚇罪、及家庭暴力防治法第五十條第一款、第二款之違
    反保護令罪。公訴人雖認被告持刀追殺甲○○、戊○○二人之行為，涉犯刑法第
    二百七十一條第二項、第一項之殺人未遂罪嫌，然據甲○○、戊○○於本院審理
    時分別指稱：「．．他（指被告）我不讓他吃粽子而生氣臉色很難看，他就進去
    房間拿刀出來，我就跑出去了。」、「我看他（指被告）臉色很難看，辱罵我們
    三字經，就趕快進去房間整理東西，我們看他不在那裡就趕快跑去派出所，他有
    拿刀追我們幾步而已。」、「（問：你們三人關在房間裡時，被告有無去撞門？
    ）沒有，我們打開門看他不在那裡，就趕快跑去派出所。」等語，足認被告於甲○○、戊○○躲入房間後，並未有進一步之行動，苟被告真有殺害甲○○、戊○○之意思，以被告正值壯年，告訴人等已年高六、七十歲，焉有追趕不上之理，
    且於告訴人等進入房間後，又豈會不撞門而入或在外防堵，卻逕行離去之理？基
    此，足認被告應無殺人之故意，其持檳榔刀追告訴人，只因氣憤，作勢嚇唬而已
    ，起訴法條應予變更。被告雖有違反家庭暴力防治法第五十條所規定之數款應處
    罰規定，仍應認係違反一保護令罪。被告辱罵乙○○及持刀作勢欲砍甲○○、戊○○等行為，時間密接，應係基於單一犯意為之，為接續犯。又被告所犯前開二
    罪，乃一行為觸犯數罪名，又有多數被害人，想像競合犯，應論以較重之違反保
    護令罪。末查，被告前因違反保護令及傷害尊親屬案件，分別經本院判處有期徒
    刑五月、六月確定，經裁定應執行有期徒刑七月，甫於八十九年十月七日執行完
    畢之事實，有台灣高等法院被告全國前案紀錄表附卷可稽，其於有期徒刑執行完
    畢後，五年內再犯本罪，屬累犯，依法加重其刑。爰審酌被告實施家庭暴力行為
    ，漠視法院所為之保護令裁定，且未念及父母養育之恩及其女儒慕之情，竟對告
    訴人及其女乙○○實施精神上之不法侵害行為及直接騷擾行為，犯後猶飾詞狡辯
    ，顯無悔意等一切情狀，量處如主文所示之刑。扣案之檳榔刀一把，為被告所有
    ，且係其供犯本罪所用之物，依刑法第三十八條第一項第二款之規定，宣告沒收
    。
據上論斷，應依刑事訴訟法第二百九十九條第一項前段、第三百條，家庭暴力防治法
第五十條第一款、第二款，刑法第十一條前段、第三百零五條、第五十五條前段，第
四十七條、第三十八條第一項第二款，罰金罰鍰提高標準條例第一條前段，判決如主
文。
中      華      民      國      九十      年      十一      月    八    日
                                  臺灣高雄地方法院刑事庭
                                      法  官    吳  宏  榮
右正本證明與原本無異。
如不服本判決，應於判決送達後十日內，向本院提出上訴狀。
                                      書記官    呂  怜  勳
中      華      民      國      九十      年  十一      月    八    日
附錄本案論罪科刑法條：
家庭暴力防治法第五十條第一款、第二款
違反法院依第十三條、第十五條所為之下列裁定者，為本法所稱之違反保護令罪，處
三年以下有期徒刑、拘役或科或併科新臺幣十萬元以下罰金：
一  禁止實施家庭暴力行為。
二  禁止直接或間接騷擾、接觸、通話或其他聯絡行為。


司法院資訊處製作；財團法人民間司法改革基金會備份。
